臺灣臺南地方法院刑事判決　　　　　　　　96年度訴字第43號
公　訴　人　臺灣臺南地方法院檢察署檢察官
被　　　告　乙○○
上列被告因違反毒品危害防制條例案件，經檢察官提起公訴（九
十五年度毒偵字第二六四一、二九０三號），被告就犯罪事實為
有罪之陳述，經本院裁定進行簡式審判程序後，判決如下：
    主  文
乙○○施用第一級毒品，累犯，處有期徒刑拾壹月。扣案之第一
級毒品海洛因壹包（毛重零點壹伍公克，不含包裝袋），沒收銷
燬之；毒品外包裝袋壹個，沒收之。
    事  實
一、乙○○前因違反毒品危害防制條例案件，經本院以九十四年
    度簡字第二一三二號判決判處有期徒刑三月，如易科罰金以
    銀元三百元折算一日確定，而於民國九十四年十二月二十六
    日易科罰金執行完畢。又因施用毒品犯行，經本院以九十二
    年度毒聲字第一九九九號裁定送觀察、勒戒，於送勒戒處所
    施以觀察、勒戒後，因認有繼續施用毒品之傾向，再經本院
    以九十二年度毒聲字第二一九○號裁定送強制戒治，後於九
    十三年十月十五日停止戒治釋放出所，並於九十三年十二月
    十三日強制戒治期滿而強制戒治執行完畢。詎其仍不知悔改
    ，復於前開強制戒治執行完畢釋放後五年內，另基於反覆施
    用第一級毒品海洛因之犯意，自九十五年十月七日上午某時
    許起至同年月二十五日下午三時許止，以一星期施用一次之
    頻率，在其位於臺南縣永康市○○○路三九七號住處等地，
    先將第一級毒品海洛因加水後以針筒吸入，再將毒品注射入
    手臂靜脈之方式，施用第一級毒品海洛因多次。嗣分別於九
    十五年十月九日晚上九時許，因涉嫌竊盜案件在臺南縣七股
    鄉○○村○○○段七二號處為警查獲，警方並於同日經乙○
    ○同意採尿送驗後，結果呈鴉片類可待因及嗎啡陽性反應；
    及於九十五年十月二十七日下午二時許，在臺南縣永康市○
    ○路「大灣廟」公廁內，發現其與友人孫貴龍形跡可疑，經
    警盤查，並當場由乙○○主動交付身上所攜帶與孫貴龍所合
    買準備施用之第一級毒品海洛因一包（毛重零點一五公克）
    ，警方並於同日經乙○○同意採尿送驗後，結果呈嗎啡陽性
    反應，而獲悉上情。。
二、案經臺南縣警察局佳里分局及臺南市警察局第一分局報請臺
    灣臺南地方法院檢察署檢察官偵查起訴。
    理  由
一、本件被告乙○○所犯為死刑、無期徒刑或最輕本刑為三年以
    上有期徒刑以外之罪，其於準備程序中就被訴事實為有罪之
    陳述，經法官告知簡式審判程序之旨，並聽取公訴人之意見
    後，爰依刑事訴訟法第二百七十三條之一第一項規定，裁定
    由受命法官獨任進行簡式審判程序，合先敘明。
二、上揭犯罪事實，業據被告乙○○於警詢、偵查及本院審理時
    坦承不諱，且被告分別經警於九十五年十月九日晚上十一時
    十五分許採集尿液（尿液檢體編號為七七號）送長榮大學毒
    物研究中心以酵素免疫分析法、氣相層析／質譜儀法檢驗結
    果，呈鴉片類可待因及嗎啡陽性反應；及於九十五年十月二
    十七日下午二時三十分許採集尿液（尿液檢體編號為Ａ一－
    一七四號）送長榮大學毒物研究中心以酵素免疫分析法、氣
    相層析／質譜儀法檢驗結果，呈嗎啡陽性反應，有臺南縣警
    察局佳里分局偵辦毒品案件尿液送驗對照表一紙、臺南市警
    察局第一分局調查乙○○涉嫌毒品案送驗尿液及年籍對照表
    一紙、長榮大學毒物研究中心九十五年十月三十日及九十五
    年十一月十七日所出具之確認報告各一紙附卷可稽。按海洛
    因係由可待因及嗎啡等經化學合成而製得，經注射進入人體
    後，因代謝而分解又生成可待因及嗎啡，因此施打海洛因後
    ，由尿液檢驗結果仍為可待因及嗎啡反應，是以，被告自白
    施打海洛因，而採尿化驗之結果呈現可待因及嗎啡陽性反應
    ，核屬科學上合理之現象。再稽之於九十五年十月二十七日
    下午二時許在被告身上所扣得與友人孫貴龍合買準備用以施
    用之白色粉末一包（毛重零點一五公克），經臺南市警察局
    第一分局依聯勤二○四廠製造之毒品檢驗盒試劑初步檢驗結
    果，呈嗎啡、海洛因反應，有臺南市警察局第一分局查獲乙
    ○○涉嫌毒品危害防制條例案毒品初步檢驗報告單在卷可參
    ，互核被告之尿液送驗後呈現施用第一級毒品海洛因之陽性
    反應，且其所施用之物又經初步檢驗為第一級毒品海洛因等
    情，足認被告除有施用第一級毒品之犯行外，且其所施用之
    物亦確係第一級毒品海洛因無誤。此外，被告因施用毒品犯
    行，經本院以九十二年度毒聲字第一九九九號裁定送觀察、
    勒戒，於送勒戒處所施以觀察、勒戒後，因認有繼續施用毒
    品之傾向，再經本院以九十二年度毒聲字第二一九○號裁定
    送強制戒治，後於九十三年十月十五日停止戒治釋放出所，
    並於九十三年十二月十三日強制戒治期滿而強制戒治執行完
    畢等情，有臺灣高等法院被告前案紀錄表及臺灣臺南地方法
    院檢察署刑案資料查註紀錄表附卷可按，被告於強制戒治執
    行完畢釋放後五年內再犯施用毒品犯行，依法應予追訴。綜
    上所查，被告自白核與事實相符，本件事證明確，被告犯行
    堪以認定。
三、查海洛因為第一級毒品，毒品危害防制條例第二條第二項第
    一款定有明文。是核被告所為，係犯毒品危害防制條例第十
    條第一項之施用第一級毒品罪。其施用前持有第一級毒品之
    低度行為，為施用第一級毒品之高度行為所吸收，不另論罪
    。又按刑法修正後犯罪行為人多次施用毒品之犯行，在法律
    評價上可適度充實接續犯、集合犯及複行為犯等包括一罪之
    概念，而依個案具體情形論之（參照九十五年五月臺灣高等
    法院暨所屬法院因應新修正刑法施行座談會研討結論）。復
    按刑事法若干犯罪行為態樣，本質上原具有反覆、延續實行
    之特徵，立法時既予特別歸類，定為犯罪構成要件之行為要
  　素，則行為人基於概括之犯意，在密切接近之一定時、地持
  　續實行之複次行為，倘依社會通念，於客觀上認為符合一個
  　反覆、延續性之行為觀念者，於刑法評價上，即應僅成立一
  　罪。最高法院九十五年度臺上字第一○七九號判決可資參照
  　。而施用毒品犯罪通常極易成癮，一旦身染毒癮，即有於短
  　時內密集施用之傾向，是此種犯罪類型本身即具有反覆實施
  　之特性，此參諸毒品危害防制條例對於施用毒品者，另施予
  　觀察、勒戒或強制戒治等戒除毒癮之保安處分，即可自明，
  　是此種反覆多次施用毒品犯行應列入「集合犯」範疇而論以
  　包括一罪。查本案被告自九十五年十月七日起至同年月二十
    五日止，以一星期施用一次第一級毒品海洛因之方式施用毒
    品多次，犯罪行為甚屬密集，顯見被告確有施用毒品習慣，
    其所為應論以「集合犯」型態，為「包括一罪」，僅受一次
    之刑法評價，在此敘明。又被告前因違反毒品危害防制條例
    案件，經本院以九十四年度簡字第二一三二號判決判處有期
    徒刑三月，如易科罰金以銀元三百元折算一日確定，而於九
    十四年十二月二十六日易科罰金執行完畢，五年以內故意再
    犯本件有期徒刑以上之罪，為累犯，應依刑法第四十七條第
    一項之規定加重其刑。爰審酌被告一再施用毒品，其戒癮之
    意志力甚為薄弱，然其本質仍屬自戕身心之行為，尚未生巨
    大危害於整體社會，及其犯罪後坦承犯行，態度良好等一切
    情狀，量處如主文所示之刑，以資懲儆。
四、扣案之第一級毒品海洛因一包（毛重零點一五公克，不含包
    裝袋）為第一級毒品，屬違禁物，已如前述，應依毒品危害
    防制條例第十八條第一項前段之規定，沒收銷燬之。另扣案
    毒品包裝袋一個，既係用於包裹毒品，防其裸露、逸出、潮
    濕，便於持有藉以施用，亦為被告供本件施用第一級毒品海
    洛因所用之物，又非屬毒品危害防制第十九條第一項規定應
    沒收之物，應併依刑法第三十八條第一項第二款規定，宣告
    沒收之（最高法院九十一年度臺上字第四○七六號、第四四
    一六號判決參照）。末按刑罰法令關於沒收之規定，兼採職
    權沒收主義與義務沒收主義。職權沒收，係指法院就屬於被
    告所有，供犯罪所用、預備用或因犯罪所得之物，仍得本於
    職權斟酌是否宣告沒收，例如刑法第三十八條第一項第二款
    、第三款、第三項前段等規定屬之。最高法院九十三年度臺
    上字第三二六三、五四一八號判決可資參照。查本件未扣案
    之被告用以施用第一級毒品海洛因之不詳數目之注射針筒，
    均已為被告丟棄於垃圾桶並交由垃圾車清運一情，業據其供
    陳在卷，參酌上開注射針筒價值非高，應無人撿拾回收供作
    他用，是該等注射針筒既無證據足資證明尚存在，為免將來
    執行發生困難，爰不併予宣告沒收，附此敘明。
據上論斷，應依刑事訴訟法第二百七十三條之一第一項、第二百
九十九條第一項前段，毒品危害防制條例第十條第一項、第十八
條第一項前段，刑法第十一條前段、第四十七條第一項、第三十
八條第一項第二款，判決如主文。
本案經檢察官甲○到庭執行職務。
中　　華　　民　　國　　96　　年　　2 　　月　　7 　　日
       　　　　　　　刑事第四庭  法  官  楊佳祥
以上正本證明與原本無異。
如不服本判決，應於收受送達後10日內向本院提出上訴書狀（應
附繕本）。
     　　　　　　　　　　　　　　書記官  陳世勳
中　　華　　民　　國　　96　　年　　2 　　月　　7 　　日
附錄論罪科刑實體法條文：
毒品危害防制條例第十條：
施用第一級毒品者，處六月以上五年以下有期徒刑。
施用第二級毒品者，處三年以下有期徒刑。
